【裁判字號】    99,上易,820
【裁判日期】    990416
【裁判案由】    妨害名譽
【裁判全文】
臺灣高等法院刑事判決                 99年度上易字第820號
上  訴  人    臺灣臺北地方法院檢察署檢察官
被      告    乙○○
上列上訴人因被告妨害名譽案件，不服臺灣臺北地方法院99年度
易字第234號，中華民國99年3月19日第一審判決（起訴案號：臺
灣臺北地方法院檢察署98年度偵字第26670號），提起上訴，本
院判決如下：
    主  文
上訴駁回。
    理  由
一、按刑事訴訟法第350條、第361條、第362條、第367條規定，
    不服地方法院之第一審判決而上訴者，須提出上訴書狀，並
    應敘述具體理由，為上訴必備之程式；其所提出之書狀未敘
    述上訴理由，或僅曾以言詞陳述上訴理由者，均應於上訴期
    間屆滿後20日內補提理由書於第一審法院。第一審法院經形
    式審查，認逾期未補提上訴理由者，應定期間先命補正；逾
    期未補正者，為上訴不合法律上之程式，應以裁定駁回。倘
    已提出上訴理由，但所提非屬具體理由者，則由第二審法院
    以上訴不合法律上之程式，判決駁回。而所謂具體理由，必
    係依據卷內既有訴訟資料或提出新事證，指摘或表明第一審
    判決有何採證認事、用法或量刑等足以影響判決本旨之不當
    或違法，而構成應予撤銷之具體事由，始克當之（例如：依
    憑證據法則具體指出所採證據何以不具證據能力，或依憑卷
    證資料，明確指出所為證據證明力之判斷如何違背經驗、論
    理法則）；倘僅泛言原判決認定事實錯誤、違背法令、量刑
    失之過重或輕縱，而未依上揭意旨指出具體事由，或形式上
    雖已指出具體事由，然該事由縱使屬實，亦不足以認為原判
    決有何不當或違法者（例如：對不具有調查必要性之證據，
    法院未依聲請調查亦未說明理由，或援用證據不當，但除去
    該證據仍應為同一事實之認定），皆難謂係具體理由，俾與
    第二審上訴制度旨在請求第二審法院撤銷、變更第一審不當
    或違法之判決，以實現個案救濟之立法目的相契合，並節制
    濫行上訴（最高法院97年度臺上字第892號判決意旨參照）
    。又依刑事訴訟法第367條之文義及立法意旨，僅於「上訴
    書狀未敘述上訴理由」之情形，為保障上訴人之權益，始有
    補正之問題。至有無敘述理由，第一審法院僅作形式上之審
    查，如上訴書狀形式上已敘述不服原判決之意旨者，即與未
    敘述上訴理由之情形有別，無庸再命補正；至於其理由是否
    具體，則屬第二審法院審查之範圍，亦不在命補正之列。亦
    即上訴書狀已記載理由，並有具體之敘述時，其上訴既屬合
    法，第二審法院固應就其理由之是否可取，為實體之審理及
    判斷；如認其上訴書狀雖記載理由，但並未具體敘述時，則
    無須再命補正，可逕認其上訴不合法，以判決駁回之（最高
    法院97年度臺上字第3889號判決意旨參照）。
二、本件經原審審理後，認為：
（一）被告乙○○於民國（下同）98年7月27日晚間9時50分許，
      在臺北市信義區○○○路○段391巷34號1樓前，因與甲○
      ○間停車糾紛發生口角，被告乙○○竟基於公然侮辱之犯
      意，在市區道路之不特定人得以共見共聞之場所，以臺語
      「屎你娘雞巴」之言詞辱罵甲○○。案經甲○○訴由臺北
      市政府警察局信義分局報告臺灣臺北地方法院檢察署檢察
      官偵查起訴。
（二）上開罪事實，業據被告乙○○於原審審理時坦承不諱（原
      審卷第10頁背面），並有告訴人甲○○提出之錄音帶及檢
      察事務官勘驗筆錄在卷可佐（見偵查卷第27頁、第28頁）
      。本件事證明確，被告犯行洵堪認定。
（三）核被告所為，係犯刑法第309條第1項之公然侮辱罪。爰審
      酌被告素行良好，並無任何前科紀錄，對於本件犯行表示
      後悔，並願意賠償告訴人新臺幣3000元，惟因告訴人甲○
      ○請求被告賠償35000元，致無法達成和解（原審卷第13
      頁、第15頁）等一切情狀，科處罰金新臺幣4000元，如易
      服勞役，以新臺幣1000元折算1日。
三、本件檢察官不服原審判決，循告訴人甲○○狀請上訴理由略
    以：被告犯後仍一再指稱係告訴人甲○○開始辱罵，伊才回
    罵等語，並無悔意，原審判決量刑顯屬過輕，似有違量刑之
    內部界限云云。惟查，按量刑係實體法上賦予法院得為自由
    裁量之事項，倘未有逾越法律所規定之範圍，或濫用其權限
    ，即不得任意指摘為違法。經查，原審判決以被告所犯刑法
    第309條第1項之公然侮辱罪，科處罰金新臺幣4000元，並諭
    知罰金如易服勞役之折算標準，已於判決理由中已詳予論敘
    刑法第57條之事由，並就被告所犯本案之情狀說明其審酌之
    根據及理由，尚無何違反經驗法則、論理法則、比例原則，
    或有何其他逾越法律所規定範圍或濫用權限之違法情事，檢
    察官上訴泛言指摘量刑過輕，有違量刑之內部界限等語，並
    無理由。檢察官既未依據卷內既有訴訟資料或提出新事證，
    指摘或表明原審判決有何採證認事、用法或量刑等足以影響
    判決本旨之不當或違法，構成應撤銷之具體事由，顯不足以
    動搖或影響原判決之本旨及刑之量定，其上訴自屬不合法律
    上之程式，應予駁回，並不經言詞辯論為之。
據上論斷，應依刑事訴訟法第367條前段、第372條，判決如主文
。
中    華    民    國    99    年    4    月    16    日
                  刑事第五庭審判長法  官  高明哲
                                  法  官  林洲富
                                  法  官  高玉舜
以上正本證明與原本無異。
不得上訴。
                                  書記官  許雅淩
中    華    民    國    99    年    4     月    20    日

司法院資訊處製作；財團法人民間司法改革基金會備份。
